【裁判字號】    97,再易,23
【裁判日期】    971016
【裁判案由】    遷讓房屋等
【裁判全文】
臺灣高等法院民事裁定                  97年度再易字第23號
    再  審原告  乙○○
    再  審被告  國防部軍備局
    法定代理人  丁○○
    訴訟代理人  丙○○
上列當事人間請求遷讓房屋等事件，再審原告對於中華民國九十
六年十一月十四日本院九十六年度再易字第六九號確定判決提起
再審，本院裁定如下：
    主      文
再審之訴駁回。
再審訴訟費用由再審原告負擔。
    事實及理由
一、再審被告之法定代理人原為甲○○，嗣於民國九十七年三月
    二十八日變更為丁○○，有國防部令在卷可稽，茲經其聲明
    承受訴訟，核無不合，先予敘明。次按再審之訴，應於三十
    日之不變期間內提起；其期間自判決確定時起算，判決於送
    達前確定者，自送達時起算；不得上訴之判決，於宣示時確
    定，民事訴訟法第五百條第一、二項、第三百九十八條第二
    項前段定有明文。本院九十六年度再易字第六九號確定判決
    （下稱原確定判決）係不得上訴第三審事件，該判決係於九
    十六年十一月十四日宣示，並於同年月二十八日送達再審原
    告，此有送達證書在卷可憑，茲再審原告於九十六年十二月
    二十七日提起本件再審之訴，顯未逾三十日之不變期間。
二、本件再審原告主張：學人新村國軍特定職務官舍係屬國有財
    產，由國防部無償配住給國防醫學院之老師居住，並責由國
    防醫學院管理，屬國防部行政職權之合法行使，再審被告竟
    將國有財產私改為民法借貸關係提起本件民事訴訟，而各審
    民事法院亦皆審理判決，顯誤行行政法院之管轄職權。又國
    防部為國軍不動產之管領機關，始有權代表國家行使所有權
    人之權利，再審被告僅為國防部之下屬幕僚單位，不具行政
    機關獨立人格，不能成為民事訴訟之原告當事人，但各審民
    事法院竟認定其得為原告當事人而得提起本件民事訴訟，適
    用法規顯有錯誤。再審被告雖為國防部之不動產業務之管理
    機關，但對於學人新村既已由國防部責由國防醫學院管理，
    則再審被告對學人新村並無管理權責，而國防醫學院九十五
    年函文將學人新村之房屋借用返還請求權移轉於再審被告，
    不具證據能力，竟作為法院判決之基礎，適用法規亦顯有錯
    誤，爰提起本件再審之訴，並聲明：(一)本院九十六年度再易
    字第六九號、九十六年度再易字第四八號、九十五年度重上
    字第四０一號確定判決，及臺灣臺北地方法院九十二年度重
    訴字第一九一一號確定判決，不利於再審原告部分廢棄。(二)
    上開廢棄部分，再審被告在第一審之訴均駁回。
三、按再審之訴，法院認無再審理由，判決駁回後，不得以同一
    事由，對於原確定判決或駁回再審之訴之確定判決，更行提
    起再審之訴，民事訴訟法第四百九十八條之一定有明文，究
    其立法意旨乃再審之目的，原在匡正確定終局判決之不當，
    以保障當事人之權益，然為避免當事人以同一事由對於原確
    定判決或駁回再審之訴之確定判決，一再提起再審之訴，致
    浪費司法資源，自應予限制。經查，再審原告於本院九十五
    年度重上字第四０一號遷讓房屋事件受敗訴判決確定後，提
    起再審之訴，經本院以九十六年度再易字第四八號判決駁回
    再審之訴確定，再審原告復對該再審之訴確定判決，以適用
    法規顯有錯誤為由，提起再審之訴，經本院以九十六年度再
    易字第六九號判決駁回再審之訴確定，再審原告又對本院九
    十六年度再易字第六九號即原確定判決，提起本件再審之訴
    ，核其再審理由均為原確定判決有上開適用法規顯有錯誤之
    情形，再審原告顯係以同一事由對於駁回再審之訴之確定判
    決，更行提起再審之訴，依上開說明，本件再審之訴於法顯
    有未合，應予駁回。
據上論結，本件再審之訴為不合法。依民事訴訟法第五百零二條
第一項、第七十八條，裁定如主文。
中    華    民    國    97    年    10    月    16    日
                    民事第十庭
                        審判長法  官  黃豐澤
                              法  官  蕭艿菁
                              法  官  林麗玲
正本係照原本作成。
不得上訴。
中    華    民    國    97    年    10    月    16    日
                              書記官  陶美玲


司法院資訊處製作；財團法人民間司法改革基金會備份。
